【裁判字號】    92,上易,204
【裁判日期】    920422
【裁判案由】    傷害等
【裁判全文】
臺灣高等法院臺南分院刑事判決               九十二年度上易字第二四號  Ｃ
      上  訴  人
      即  被  告  丙  ○  ○
右上訴人因傷害等案件，不服臺灣嘉義地方法院九十一年度易字第六六二號中華民國
九十二年一月三日第一審判決（起訴案號：臺灣嘉義地方法院檢察署九十一年度偵字
第一九０五號），提起上訴，本院判決如左：
      主      文
原判決關於傷害及定執行刑部分撤銷。
丙○○被訴傷害人身體部分無罪。
其他上訴駁回。
      事      實
一、丙○○為嘉義市都市原住民生活教育協進會理事長，甲○○原任職該會總幹事，
    雙方常因細故發生爭執，加以甲○○曾在外指稱丙○○與其他女子有染，丙○○
    更生不悅，乃於民國九十一年三月四日凌晨一時四十分許，至嘉義市東區盧厝里
    姜母寮三六之三二號二樓甲○○住處欲質問甲○○，惟甲○○因其夫未在家而不
    敢開門，丙○○質問未果，竟基於毀損之犯意，持大理石地磚碎片敲打甲○○房
    屋玻璃窗使之破裂受損，並以腳踢打及持不詳物品刮損甲○○所有停放屋前之車
    號３Ｋ─０２６２號自小客車之保險桿及車門，使之板金受損，足生損害於甲○○。
二、案經告訴人甲○○訴由嘉義市警察局第二分局報請台灣嘉義地方法院檢察署檢察
    官偵查起訴。
      理      由
壹、有罪部分：
一、訊據被告丙○○坦承於前揭時間至告訴人甲○○住處欲與之理論，雖矢口否認有
    毀損告訴人玻璃窗及汽車板金之犯行，辯稱：伊沒有以石頭擲告訴人住宅玻璃及
    刮傷該自小客車車身，若伊有毀損之事實，告訴人於報案後警員到場時為何未告
    訴警員，本案全係告訴人自編自導云云。
二、經查右揭事實，業據告訴人甲○○於警、偵訊時指訴綦詳，且於本院審理時，亦
    堅決指稱伊見被告拾大理石地磚碎片丟擲其房屋玻璃窗及踢其自用小客車保險桿
    ，伊始下樓查看等情，核與證人李陳幼於偵查證稱：「．．．我看見丙○○持物
    砸破甲○○住處之大門玻璃一下，並用腳踢甲○○停放之自小客車前側一下，而
    後甲○○就下樓開門出去．．．我看見他手持類似石頭之物往甲○○大門玻璃丟
    一下，致受損裂開，而後又用腳踢甲○○之自用小客車前側，造成防盜器響起。
    」等語相符，雖被告一再辯稱告訴人於警員到場時未告訴警員其住宅玻璃及汽車
    板金被毀損之事，核與到場之警員乙○○證稱告訴人當時並未提到毀損之事，故
    未察看告訴人之汽車及住宅等情相符，惟告訴人嗣後於製作報案筆錄時，已駕駛
    其所有之自小客車至派出所前，該車確有受損，亦據乙○○供陳在卷，以被告當
    時係於深夜夥同友人至告訴人住宅理論，告訴人因先生不在而始終不願下樓，並
    二度報警前來解圍等情觀之，告訴人所著重者或為被告深夜前來騷擾之事，而疏
    忽被告毀損之情，致警員未獲報告而未予特別注意是否有物品毀損，亦非無可能
    ，況證人李陳幼與兩造均無特殊情誼或恩怨，苟非親眼目睹，應不致如此肯定陳
    述，被告所質疑者應不足為其有利之認定，此外復有告訴人自小客車保險桿、車
    門損壞、房屋玻璃破裂及現場照片九張附卷足憑（見警卷第四至六頁，偵查卷第
    七二至七五頁），本件被告毀損之事證明確，犯行堪以認定，應予依法論科。
三、核被告所為，係犯刑法第三百五十四條之毀損物品罪。原審以被告丙○○此部分
    之罪證明確，因予適用刑法第三百五十四條、第四十一條第一項前段，罰金罰鍰
    提高標準條例第一條前段、第二條之規定，並審酌被告並無前科，素行尚屬良好
    ，此有台灣高等法院被告全國前案紀錄表一份附卷，及其犯罪之動機、手段、所
    生危害及犯後態度不佳等一切情狀，量處拘役二十日，及諭知易科罰金之折算標
    準，以資懲儆，其認事用法，俱無不合，量刑亦稱妥適。被告此部分上訴意旨否
    認犯罪，為無理由，應駁回其上訴。
貳、無罪部分：
一、公訴意旨略以：被告丙○○於前揭時地敲打告訴人甲○○屋內之玻璃窗致破裂受
    損，及刮損告訴人停放於屋前之自小客車後，於告訴人至屋外查看理論時，竟基
    於傷害之犯意，以手掐住甲○○之脖子，致甲○○因而受有左前頸瘀挫傷之傷害
    ，因認被告丙○○涉犯刑法第二百七十七條第一項之傷害罪嫌。
二、按犯罪事實應依證據認定之，無證據不得推定其犯罪事實；又不能證明被告犯罪
    者，應諭知無罪之判決，刑事訴訟法第一百五十四條、第三百零一條第一項分別
    定有明文。認定不利於被告之事實，須依積極證據，苟積極證據不足為不利於被
    告事實之認定時，即應為有利於被告之認定，更不必有何有利之證據。此之所謂
    證據，須確屬能為被告有罪之證明，而無瑕疵可指者，始足當之；再者，犯罪事
    實之認定，應憑證據，所謂證據，須適於為被告犯罪事實之證明者，始得採為斷
    罪資料，如未能發現相當證據，或證據不足以證明，自不能以推測或擬制之方法
    以為裁判基礎；又所謂認定犯罪事實所憑之證據，雖不以直接證據為限，間接證
    據亦包括在內，然而無論直接或間接證據，其為訴訟上之證明，須於通常一般人
    均不致有所懷疑，而得確信其為真實之程度，始得據之為有罪之認定，倘其證明
    尚未達到此一程度，而有合理懷疑存在時，即應為無罪之判決（最高法院二十九
    年上字第三一○五號、三十年上字第八一六號、四十年台上字第八六號、五十三
    年台上字第二七五○號、七十六年台上字第四九八六號判例參照）。次按告訴人
    之指訴係使被告受刑事訴追為主要目的，是其指訴是否與事實相合，仍須調查其
    他證據以資審認；又被害人之陳述如無瑕疵，且就其他方面調查又與事實相符，
    固足採為科刑之基礎，倘其陳述尚有瑕疵，則在未究明前，遽採為論罪科刑之根
    據，即難認為適法，此亦有最高法院五十三年台上字第一三○○號、六十一年台
    上字第三○九九號判例足資參照。
三、訊據被告丙○○堅決否認有何傷害告訴人甲○○之犯行，辯稱：伊當時前往告訴
    人住宅欲與之對質，告訴人不敢出來而打電話報警，警員一到，告訴人就衝過來
    打伊，伊僅抵擋迴避，並未打告訴人等語。經查公訴人認被告丙○○涉有傷害告
    訴人之犯行，無非係以告訴人之指訴及所提出之驗傷診斷證明書暨證人李俊輝、
    李陳幼所證內容等為其論據。然告訴人指稱本案係因被告於深夜前往伊住處騷擾
    經伊報警前來，被告並於警察未到之前即先行傷害伊（見本院卷第二十六頁筆錄
    ），又依告訴人提出之驗傷診斷證明書記載其係左前頸瘀挫傷，則被告若有傷害
    告訴人之行為，於警員到場時告訴人應會告訴警員，警員亦會發現告訴人左前頸
    部所受之瘀挫傷，惟據到場處理之警員乙○○證稱當時並未看到告訴人受傷，告
    訴人係於伊離開之後始向值班台告稱其受傷欲提告訴之事（見本院卷第二十八頁
    ），則被告曾否傷害告訴人，即非無疑，又證人李俊輝於偵查中結證稱：「當時
    我在嘉義市姜母寮三六之二六號住處三樓有聽到吵雜聲，而有一成年女子及三位
    成年男子在屋外叫甲○○給我下來，後來甲○○就走下樓開門，我見狀因當時甲○○先生尚未回家，我就報案處理，而後我就未下樓查看，不久警員就到場處理
    。」、「（問：當時有聽或看到有人敲破告訴人住處外玻璃窗及自小客車？）我
    只有聽到玻璃砰一聲而已，事後我並未下樓查看情形，而後我就打一一０報案。
    」等語，並未證述被告有傷害告訴人之行為，另證人李陳幼於偵查中雖證稱「（
    問：當時有無看見丙○○及甲○○毆打之事？）我看見他們二人用手扭打，而甲○○脖子有受傷，但並未看見丙○○有受傷。」等語，然其所證「甲○○脖子有
    受傷」之點與乙○○警員到場所見相異，其所證「看到他們二人用手扭打」，意
    即互毆，又與告訴人所述不同，且與乙○○於本院所證「．．．告訴人拿著無線
    電衝出來要打被告，被告跑給她追，我叫我同事把告訴人請回屋內．．．」等情
    （見本院卷第二十八頁）迴異，則證人李陳幼當時因始終在屋內而未外出查看，
    是否可能因視線或角度差異而失真，亦未可知，尚難憑告訴人之指訴及證人李陳
    幼所證其二人相互扭打之詞，即認被告確有傷害告訴人之行為，本院綜合全部卷
    證資料，對於公訴意旨所指被告丙○○涉有傷害告訴人甲○○行為部分，客觀上
    尚未達於通常一般人均不致有所懷疑，而得確信其犯罪事實之程度，依「罪證有
    疑，利於被告」之法則，即應作有利於被告之認定。
四、此外，本件復查無其他積極證據足證被告丙○○有公訴人所起訴之傷害犯行，而
    不能證明其犯罪，揆諸前揭條文規定及判例意旨，應為其無罪判決之諭知，以示
    審慎。原審未依嚴格證據法則詳予認定，遽予被告丙○○就被訴傷害部分論罪科
    刑，自有未合，被告丙○○上訴意旨指摘原判決此部分不當，非無理由，自應由
    本院將原判決關於傷害及定執行刑部分撤銷改判，並諭知被告丙○○被訴傷害人
    身體部分無罪之判決。
據上論結，應依刑事訴訟法第三百六十八條、第三百六十九條第一項前段、第三百六
十四條、第三百零一條第一項前段，判決如主文。
本案經檢察官曾銘芳到庭執行職務。
中    華    民    國      九十二      年      四      月      二十二    日
                                  臺灣高等法院臺南分院刑事第三庭
                                      審判長法官  黃    崑    宗
                                            法官  林    勝    木
                                            法官  葉    居    正
右正本證明與原本無異。
不得上訴。
                                      法院書記官  陳    嘉    琍
中    華    民    國      九十二      年      四      月      二十五    日
附錄法條：
刑法第三百五十四條：毀棄、損壞前二條以外之他人之物或令致不堪用，足以生損害
                    於公眾或他人者，處二年以下有期徒刑、拘役或五百元以下罰
                    金。


司法院資訊處製作；財團法人民間司法改革基金會備份。
